臺灣臺北地方法院行政訴訟判決　
111年度交字第30號
原      告  劉嘉勳  
被      告  臺北市交通事件裁決所

代  表  人  蘇福智  
上列當事人間交通裁決事件，原告不服被告民國110年12月10日
北市裁罰字第22-A01ZNI134號裁決，提起行政訴訟，本院判決如
下：
    主  文
原告之訴駁回。
訴訟費用新臺幣參佰元由原告負擔。　　
    事實及理由
壹、程序部分
　　本件屬交通裁決事件，爰依行政訴訟法第237條之7規定，不
    經言詞辯論，逕為判決。
貳、實體部分　　
一、事實概要：
　　原告駕駛000-0000號普通輕型機車（下稱系爭車輛），於民
    國110年10月27日下午6時36分許，在臺北市東新街與市民大
    道七段交岔路口，因不依規定兩段式左轉，被臺北市政府警
    察局南港分局（下稱舉發機關）攔停，遂依道路交通管理處
    罰條例第48條第1項第2款規定，以掌電字第A01ZNI134號舉
    發違反道路交通管理事件通知單（下稱系爭舉發單），舉發
    原告有「機車不依規定兩段式左轉」之違規行為，並載明應
    到案日期為110年11月26日前。嗣原告於110年11月26日向被
    告提出申訴，經被告函請舉發機關就原告陳述事項協助查明
    ，舉發機關函復依規定舉發尚無違誤；原告於110年12月10
    日向被告申請開立裁決書，被告於同日以原告於上開時、地
    有「轉彎或變換車道不依標誌、標線、號誌指示」之違規事
    實，依道路交通管理處罰條例第48條第1項第2款，以北市裁
    罰字第22-A01ZNI134號裁決書（下稱原處分）對原告裁處罰
    鍰新臺幣（下同）600元，並記違規點數1點，原處分於同日
    對原告送達。原告不服，於111年1月10日向本院提起行政訴
    訟。
二、原告起訴主張：
　　東新街至市民大道7段南往北這路段上，僅有1面路邊二段式
    左轉標誌，原告行經時被其他車輛擋住視線，且內側左轉專
    用車道上並無禁行機車，紅綠燈桿、遠方紅綠燈桿上及路口
    機車停等處均無二段式左轉號誌，且東新街地形為南低北高
    的路面，受地形影響導致原告誤判此路口並無設置機車二段
    式左轉停等區等情，並聲明：原處分撤銷。
三、被告則以：
　　查東新街南往北方向東側道路靠市民大道七段交岔口處有設
    立機慢車兩段左轉標誌，並於該路口東北角劃有機慢車左轉
    待轉區標線，該標誌、標線均無褪色或脫落等致用路人無法
    辨識之情形，另據舉發員警表示，該車確實於該路口(東新
    街左轉市民大道七段)未依二段式左轉，依法舉發並無違誤
    等語。又檢視員警密錄器影像(檔案名稱：2021_1027_18363
    7_001.MOV)，影片時間18:39:04，員警騎乘機車至市民大道
    與東新街口等待紅燈，此時可見000-0000號車未行駛至待轉
    區等待兩段式左轉，而係行駛至路口中央伺機直接左轉；影
    片時間18:39:20，員警騎乘機車並鳴警笛至000-0000號車旁
    攔停原告，並告知此處須兩段式左轉，原告稱該處並無兩段
    式左轉標誌；影片時間18:39:47，員警與原告將車輛停放於
    路邊，步行至東新街南往北方向路口確認是否有兩段式左轉
    標誌，並確認該處確實有兩段式左轉標誌置辯，並聲明：原
    告之訴駁回。
四、本院之判斷：
㈠、按汽車駕駛人轉彎時，不依標誌、標線、號誌指示者，處600
    元以上1,800元以下罰鍰，道路交通管理處罰條例第48條第1
    項第2款定有明文。又汽車駕駛人違反道路交通管理處罰條
    例第48條者，除依原條款處罰鍰外，並予記違規點數1點，
    同條例第63第1項第1款，亦有規定。次按機車行駛至交岔路
    口，其轉彎應依標誌或標線之規定行駛；機慢車兩段左轉標
    誌，用以告示左轉大型重型機車以外之機車或慢車駕駛應遵
    照號誌指示，在號誌顯示允許直行時先行駛至右前方路口之
    左轉待轉區等待左轉，俟該方向號誌顯示允許直行後，再行
    續駛，以兩段方式完成左轉，道路交通安全規則第99條第2
    項前段、道路交通標誌標線號誌設置規則第65條亦分別定有
    明文。又道路交通管理處罰條例所稱之「車輛」，係指在道
    路上以原動機行駛之汽車，包括機車在內，亦為道路交通管
    理處罰條例第3條第8款所明定。
㈡、經查，原告駕駛系爭車輛，於110年10月27日下午6時36分許
    ，在臺北市東新街與市民大道七段交岔路口，因有「機車不
    依規定兩段式左轉」之違規行為，遭舉發機關執勤員警製單
    舉發，原告雖提出申訴不服舉發，惟經被告函請舉發機關查
    明原告陳述情節及違規當時情形後，仍認違規事實明確，乃
    依道路交通管理處罰條例第48條第1項第2款規定，以原處分
    裁處原告罰鍰600元，並記違規點數1點等情，有系爭舉發單
    （本院卷第43頁）、原告申訴資料（本院卷第45-48頁）、
    舉發機關110年11月30日北市警南分交字第1103047582號函
    （本院卷第53-54頁）、原處分（本院卷第63頁）、舉發機
    關執勤員警職務報告（本院卷第69-70頁）、採證光碟（本
    院卷末頁證件存置袋）在卷可稽，核堪採認為真實。
㈢、復查，觀諸本院依被告所提供之採證光碟所製之勘驗筆錄（
    見本院卷第85-97頁），畫面時間18：39：08至18：39：21
    ，可見系爭車輛行駛進入路口後逕行左轉，並於路口中央停
    等約10幾秒鐘，畫面時間18：39：30員警上前攔停原告，又
    原告爭執該路段並無機慢車兩段左轉標誌，員警遂與原告步
    行至原告東新街南往北方向路口前方，確認該處設有機慢車
    兩段左轉標誌。是足見原告於前揭時間駕駛系爭車輛，沿東
    新街南往北方向，至東新街與市民大道七段交岔路口時，未
    依規定至待轉區兩段式左轉方式進行左轉彎，而逕行左轉，
    堪以認定。再觀諸本件違規地點之google街景圖（見本院卷
    第77-78頁），可見東新街南往北方向東側道路靠市民大道
    七段交岔路口處確有設立機慢車兩段左轉標誌，且路口東北
    角並劃有機慢車左轉待轉格，該兩段式左轉號誌及機車待轉
    區標線設置明顯可見，圖樣清晰可辨，亦無遭受樹木或其他
    物體遮蔽，並無難以辨別之情，駕駛人行經該處時僅須稍加
    注意，即得看見及辨識該標誌及標線之設置而遵守之，尚難
    認原告難以發現該路口須依規定兩段式左轉，是堪認被告以
    原處分裁罰原告，洵屬適法有據。
㈣、至原告主張，機慢車兩段式左轉標誌設置不良，以致原告誤
    判一節。依道路交通管理處罰條例第4條第3項規定，對於道
    路交通標誌、標線、號誌之指示、警告、禁制規定、樣式、
    標示方式、設置基準及設置地點等事項乃授權行政機關制訂
    相關規則，以執行道路交通管理、維護交通秩序、確保交通
    安全等工作。是道路交通主管機關得於法令授權範圍內，基
    於權責對於各項行政措施包括道路設計、交通標誌、標線、
    號誌之設置與更動等事項，依據道路之地形情況、車行流量
    等因素為具體裁量、規劃，俾達到道路使用效能、維持交通
    秩序及保障道路使用人往來便利與安全之行政目的。而道路
    交通標誌、標線、號誌一經主管機關規劃設置後，依法變更
    前，人民即有遵守之義務。再者，倘所有汽、機車駕駛人見
    道路交通主管機關所設置之標線、標誌或號誌，全憑個人主
    觀之認知或過往行經該處之認知而可恣意違反，則如何建立
    道路上所劃設標誌、標線或號誌之規制效力，交通安全之秩
    序亦將無從建立，其他用路人之生命、財產安全，亦將失去
    保障。況依前開勘驗筆錄所示，原告行駛至路口時逕行進入
    路口左轉，並於路口中央停等約10幾秒鐘，期間尚有數輛汽
    機車通過路口（見本院卷第85-91頁），可認原告之行為十
    分危險，顯已影響自身及其他用路人之生命、財產安全。從
    而，原告於上揭時、地之駕駛系爭車輛，未依規定兩段式左
    轉，自該當於道路交通管理處罰條例第48條第1項第2款「轉
    彎或變換車道不依標誌、標線、號誌指示」之違規行為及事
    實。
五、綜上所述，原告於事實概要欄所載時、地，有如事實概要欄
    所示之違規行為，事證明確，經被告於110年12月10日依道
    路交通管理處罰條例第48條第1項第2款，以原處分裁處原告
    罰鍰600元，並記違規點數1點，核無違誤。原告訴請撤銷原
    處分，為無理由，應予駁回。
六、本案判決基礎已臻明確，兩造其餘攻擊防禦方法及訴訟資料
    ，經本院審核後，認與判決結果不生影響，且無調查之必要
    ，爰不一一論述及調查，併此敘明。
七、第一審裁判費為300元，依法應由敗訴之原告負擔，且係原
    告於起訴時繳納，爰確定第一審訴訟費用如主文第2項所示
    。
八、結論：原告之訴為無理由，依行政訴訟法第98條第1項前段
    、第237條之8第1項，判決如主文。
中　　華　　民　　國　　111 　年　　4 　　月　　22　　日
                  行政訴訟庭　　法　官　張瑜鳳
以上正本係依原本作成。
如不服本判決，應於判決送達後20日內，以原判決違背法令為理
由，向本院提出上訴狀並表明上訴理由（原判決所違背之法令及
其具體內容或依訴訟資料可認為原判決有違背法令之具體事實）
，並繳納上訴裁判費新臺幣750 元。
其未載明上訴理由者，應於提出上訴後20日內，向本院補提理由
書（上訴狀及上訴理由書均須按他造人數附繕本）；如未按期補
提上訴理由書，則逕以裁定駁回上訴。　　　　　　　　　
中　　華　　民　　國　　111 　年　　4 　　月　　22　　日
                                書記官  林劭威